【裁判字號】    95,訴,3870
【裁判日期】    951211
【裁判案由】    毒品危害防制條例
【裁判全文】
臺灣高雄地方法院刑事判決              95年度訴字第3870號
公  訴  人  臺灣高雄地方法院檢察署檢察官
被      告  乙○○
                    （在臺灣高雄第二監獄受刑中）
上列被告因違反毒品危害防制條例案件，經檢察官提起公訴（95
年度毒偵字第7591號），嗣因被告就被訴事實為有罪之陳述，經
本院告知簡式審判程序意旨，並聽取公訴人及被告之意見後，本
院合議庭裁定由受命法官獨任依簡式審判程序審理，判決如下：
    主  文
乙○○施用第一級毒品，累犯，處有期徒刑捌月；又施用第一級
毒品，累犯，處有期徒刑捌月；又施用第一級毒品，累犯，處有
期徒刑捌月；又施用第一級毒品，累犯，處有期徒刑捌月；又施
用第二級毒品，累犯，處有期徒刑陸月。應執行有期徒刑年。
    事  實
一、乙○○前於民國90年間因施用毒品案件，經本院以90年度毒
    聲字第146 號裁定送觀察、勒戒後，經臺灣高雄看守所附設
    勒戒處所評定有繼續施用之傾向，由本院以90年度毒聲字第
    846 號裁定令入戒治處所施以強制戒治，嗣其成績經評定為
    合格，無繼續戒治之必要，而經本院裁定停止戒治，所餘戒
    治期間付保護管束，惟於保護管束期間復有施用毒品行為，
    再經本院以91年度毒聲字第304 號裁定撤銷停止戒治，再令
    入戒治處所施以強制戒治，於92年2 月4 日執行完畢，由臺
    灣高雄地方法院檢察署檢察官於92年2 月24日以92年度戒毒
    偵字第157 號處分不起訴確定。乙○○復於92年間因違反毒
    品危害防制條例案件，經本院以92年度訴字第1700號判處有
    期徒刑11月確定，於94年4 月23日執行完畢。乙○○猶不知
    戒改，分別為下列施用毒品行為：
  (一)基於施用第一級毒品海洛因及第二級毒品甲基安非他命之犯
    意，於95年8 月5 日17時20分許為警採尿前回溯24小時內某
    時，在高雄縣、市內不詳地點，以不詳方式，施用第一級毒
    品海洛因及第二級毒品甲基安非他命各1 次，嗣因乙○○為
    列管毒品調驗人口，於95年8 月5 日17時許，經通知至高雄
    縣政府警察局林園分局採尿送驗後呈嗎啡及甲基安非他命陽
    性反應。
  (二)復另行基於施用第一級毒品之犯意，於95年8 月18日某時許
    ，在高雄縣、市內不詳地點，以不詳方式，施用第一級毒品
    海洛因1 次，嗣於同年月19日21時許，因交通違規事件，在
    高雄縣鳳山市○○路與台88號快速道路口，為高雄縣政府警
    察局保安警察隊員警攔檢查獲，經乙○○同意，分別於95年
    8 月19日23時33分許、翌日（20日）6 時30分許採集其尿液
    送檢後呈嗎啡陽性反應。
  (三)又基於施用第一級毒品之犯意，於95年8 月26日20時許為警
    採尿前回溯24小時內某時，在高雄縣、市內不詳地點，以不
    詳方式，施用第一級毒品海洛因1 次，嗣於同日14時許，為
    警在高雄市○鎮區○○路瑞昌公園內查獲，且經乙○○同意
    採集其尿液送檢後呈嗎啡陽性反應。
  (四)再另行基於施用第一級毒品之犯意，於95年9 月2 日20時35
    分許為警採尿前回溯24小時內某時，在高雄縣、市內不詳地
    點，以不詳方式，施用第一級毒品海洛因1 次，嗣於同日19
    時30分許，在高雄縣鳳山市○○路與岡山北街口，因形跡可
    疑遭警盤查，經乙○○同意採集其尿液送檢後呈嗎啡陽性反
    應，始知上情。
二、案經高雄縣政府警察局移送及高雄縣政府警察局林園分局高
    雄市政府警察局前鎮分局、高雄縣政府警察局鳳山分局報請
    臺灣高雄地方法院檢察署檢察官偵查起訴。
    事  實
一、按本件被告乙○○所犯係死刑、無期徒刑、最輕本刑為3 年
    以上有期徒刑以外之罪，其於準備程序就前揭被訴事實為有
    罪之陳述，經受命法官告知簡式審判程序之旨，並聽取其與
    公訴人之意見後，本院認無不得或不宜改依簡式審判程序進
    行之處，爰依刑事訴訟法第273 條之1 第1 項、第284 條之
    1 ，裁定本件由受命法官獨任進行簡式審判程序，合先敘明
    。
二、訊據被告乙○○對於上揭時、地分別施用第一級毒品海洛因
    及第二級毒品甲基安非他命之事實坦承不諱，且被告於95年
    8 月5 日17時20分許所採集之尿液，經送驗結果，呈嗎啡及
    甲基安非他命陽性反應，於95年8 月19日23時33分許、95年
    8 月20日6 時30分許、95年8 月26日20時許、95年9 月2日
    20時35分許所採集之尿液，經送驗結果，均呈嗎啡陽性反應
    ，此有長榮大學95年8 月16日確認報告、臺灣檢驗科技股份
    有限公司95年9 月4 日報告編號KＺ000000000000號、95年9
    月4 日報告編號KＺ000000000000號、高雄市立凱旋醫院95年
    9 月4 日報告編號A00000000 號、臺灣檢驗科技股份有限公
    司95年9 月18日報告編號KＺ000000000000號濫用藥物尿液檢
    驗報告各1 紙、嫌疑人尿液代碼與姓名對照表5 份附卷可稽
    。又被告於95年8 月19日21時許為警查獲後，於同日23時33
    分許，為高雄縣政府警察局保安警察隊員警採集尿液1 次，
    嗣於翌日6 時30分許，復為高雄縣政府警察局刑警大隊偵一
    隊員警採集尿液1 次，2 次採尿時間相隔未久，且第2 次採
    尿後檢出嗎啡濃度已較第1 次採尿所檢出嗎啡濃度衰退（第
    1 次檢出嗎啡濃度9020ng/ml ，可待因濃度為1400ng/ml ，
    第2 次檢出嗎啡濃度2624ng/ml ，可待因濃度為528ng/ml）
    ，足認被告在先後2 次採尿中間並無再次施用第一級毒品之
    犯行，而檢察官又未舉證證明被告分別有於95年8 月19日、
    20日各施用1 次毒品海洛因之犯行，自應從被告有利之認定
    ，以被告於本院審理時供稱其於95年8 月19日、20日所採集
    之尿液送驗呈嗎啡陽性反應，係因前於同年月18日施用毒品
    海洛因1 次等語為可信。是被告上揭出於任意性之自白與事
    實相符，應堪採為被告有罪之證據，則被告施用第一級毒品
    海洛因多次及第二級毒品甲基安非他命1 次之犯行，堪以認
    定。
三、被告乙○○前於90年間因施用毒品案件，經本院以90年度毒
    聲字第146 號裁定送觀察、勒戒後，經臺灣高雄看守所附設
    勒戒處所評定有繼續施用之傾向，由本院以90年度毒聲字第
    846 號裁定令入戒治處所施以強制戒治，嗣其成績經評定為
    合格，無繼續戒治之必要，而經本院裁定停止戒治，所餘戒
    治期間付保護管束，惟於保護管束期間復有施用毒品行為，
    再經本院以91年度毒聲字第304 號裁定撤銷停止戒治，再令
    入戒治處所施以強制戒治，於92年2 月4 日執行完畢，由臺
    灣高雄地方法院檢察署檢察官於92年2 月24日以92年度戒毒
    偵字第157 號處分不起訴確定，此有臺灣高等法院被告前案
    紀錄表1 紙在卷足參，其於前案觀察、勒戒及強制戒治執行
    完畢後，5 年內再犯本件施用毒品罪之事實，事證明確，應
    予依法論科。
四、核被告乙○○所為，係犯毒品危害防制條例第10條第1 項之
    施用第一級毒品罪、同條例第10條第1 項之施用第一級毒品
    罪、同條例第10條第1 項之施用第一級毒品罪、同條例第10
    條第1 項之施用第一級毒品罪、同條例第10條第2 項之施用
    第二級毒品罪。公訴人雖以被告所犯施用第一級毒品犯行，
    ，具有集合犯實質上一罪關係，應論以一罪，惟學理上「包
    括一罪」概念中，關於「集合犯」之態樣，係指依一般社會
    通念，特定犯罪行為具有反覆實施之特性，立法者於制定刑
    罰法律之初，亦已認知該種行為類型之反覆性，而有意藉由
    法條中客觀構成要件之行為要素，涵括上開具有反覆實施特
    性之數個犯罪行為，仍僅接受一次刑法之評價為已足；然施
    用毒品之犯罪，或為零星偶一之施用，是自難認立法者於制
    定刑罰法律之初，已認知該種行為類型之反覆性，且有意藉
    由法條中客觀構成要件之行為要素，涵括上開具有反覆實施
    特性之數個犯罪行為。基上，多次施用毒品犯罪之行為，當
    無論以「集合犯」之餘地，此時則應回歸一般刑法上行為單
    、複數之認定，而予論罪科刑，較稱妥適。被告施用毒品前
    之持有毒品行為，本應以持有毒品罪論，惟持有後進而施用
    ，其持有之低度行為應被施用之高度行為所吸收，故不再另
    論其持有毒品罪。其先後4 次施用第一級毒品犯行及1 次施
    用第二級毒品犯行，犯意各別，行為分殊，應予分論併罰。
    又被告前曾於92年間因違反毒品危害防制條例案件，經本院
    以92年度訴字第1700號判處有期徒刑11月確定，於94年4 月
    23 日 執行完畢之事實，有臺灣高等法院被告前案紀錄表1
    份在卷可參，其受有期徒刑之執行完畢後，5 年以內再故意
    犯本件有期徒刑以上之5 罪，均為累犯，各應依刑法第47條
    第1 項之規定，加重其刑。爰審酌被告施用第一級、第二級
    毒品，經觀察、勒戒及強制戒治後，仍不知戒惕，一再施用
    ，無視於毒品對於自身健康之戕害及國家對於杜絕毒品犯罪
    之禁令，不知戒除惡習，惡性非輕，然念及坦承犯行，態度
    良好，其施用毒品並無危害他人等一切情狀，分別量處如主
    文所示之刑，並依刑法第51條第5 款之規定定其應執行之刑
    ，以資懲儆。
據上論斷，應依刑事訴訟法第273 條之1 第1 項、第284 條之1
、第299 條第1 項前段，毒品危害防制條例第10條第1 項、第2
項，刑法第11條前段、第47條第1 項、第51條第5 款，判決如主
文。
本案經檢察官甲○○到庭執行職務
中    華    民    國    95    年    12    月    11    日
                  鳳山刑事第一庭      法  官  林芳華
以上正本證明與原本無異。
如不服本判決，應於判決送達後10日內，向本院提出上訴狀。
中    華    民    國    95    年    12    月    11    日
                                      書記官  黃靖媛
附錄本案論罪科刑法條
毒品危害防制條例第10條
施用第一級毒品者，處 6 月以上 5 年以下有期徒刑。
施用第二級毒品者，處 3 年以下有期徒刑。


司法院資訊處製作；財團法人民間司法改革基金會備份。
